【裁判字號】    94,上訴,3913
【裁判日期】    950119
【裁判案由】    貪污治罪條例
【裁判全文】
臺灣高等法院刑事判決                94年度上訴字第3913號
上  訴  人
即  被  告  甲○○
上列上訴人因貪污治罪條例案件，不服臺灣桃園地方法院94年度
訴字第1325號，中華民國94年10月26日第一審判決（起訴案號：
臺灣桃園地方法院檢察署94年度偵字第296 號），提起上訴，本
院判決如下：
    主  文
原判決撤銷。
甲○○不具依據法令從事公務之人員，或受公務機關委託承辦公
務之人之身分，對於依據法令從事公務之人員，關於違背職務之
行為，行求賄賂，處有期徒刑拾月，褫奪公權貳年。新臺幣壹萬
伍仟伍佰元沒收。
    事  實
一、甲○○不具依據法令從事公務之人員，或受公務機關委託承
    辦公務之人之身分，於民國（下同）81年間，因妨害自由及
    殺人等案件，經分別判處有期徒刑二年八月、十五年確定，
    經定應執行有期徒刑十七年，於82年5 月11日開始執行，於
    89年10月13日縮短刑期假釋出監，指揮書執畢日期為98年5
    月1 日。
二、緣劉光勳於93年12月19日任職於桃園縣政府警察局中壢分局
    中壢派出所管區警員，負有勤區查察、巡邏、臨檢、守望、
    值班、備勤之勤務，為依據法令從事公務並有協助偵查犯罪
    職務之人員。劉光勳於93年12月19日1 時許擔任備勤勤務時
    ，接獲民眾報案檢舉轄區內桃園縣中壢市○○街48號佳佳賓
    館211 號房內有施用毒品之犯罪情事，劉光勳遂即前往前開
    地點進行查訪，經徵得在場內之甲○○、胡惠珊及羅文娟同
    意而進入房間查看，遂見該處床頭櫃上有甲基安非他命一包
    、吸食器一組，因認甲○○、胡惠珊及羅文娟涉犯毒品危害
    防制條例罪嫌，而將渠等逮捕後帶回中壢派出所調查。後經
    詢問胡惠珊、羅文娟，二人中一人坦承前開為警查扣之甲基
    安非他命為甲○○、胡惠珊及羅文娟所有，渠等三人有在前
    開賓館房間內施用甲基安非他命等情，劉光勳得知上情後即
    詢問甲○○並製作警詢筆錄。復為偵查甲○○施用毒品犯行
    ，遂於同日6 時至7 時間某時，劉光勳帶同甲○○至該所一
    樓廁所欲進行尿液採集時，甲○○因前述案件刻於假釋中，
    恐因本案而遭撤銷假釋，即基於對依據法令從事公務之人員
    ，關於違背職務行為行求賄賂之犯意，在廁所外之走廊上作
    勢欲從其口袋內取出金錢交付，而向劉光勳表示其尚有殘刑
    未執行完畢，央求劉光勳讓其離去，然為劉光勳喝斥，並要
    求甲○○繼續採集尿液，然因甲○○未能順利排尿而未果。
    待至同日9 時許，劉光勳再次帶同甲○○至廁所採尿，甲○
    ○接續前開行賄之犯意，由口袋內取出新臺幣（下同）一萬
    五千五百元，並向劉光勳表示如讓其離開，其願交付該一萬
    五千五百元予劉光勳等語，然為劉光勳所拒，並查扣前開甲
    ○○所持之一萬五千五百元。
三、案經桃園縣政府警察局中壢分局報請臺灣桃園地方法院檢察
    署檢察官偵查起訴。
    理  由
一、訊據被告甲○○矢口否認有行賄之犯行，辯稱：伊未施用毒
    品，也願意配合驗尿，伊沒有必要向員警行賄。伊沒有要向
    警察行賄，伊係將香菸拿出來時一併將錢拿出，警察便以為
    伊要行賄云云。惟查：
（一）被告如何於前揭時地向員警劉光勳行賄之事實，業據被告
      於警訊時自白不諱（見偵查卷第6 頁反面）。復經檢察官
      勘驗警訊錄音帶內容，被告確有坦承行賄之事實，亦有勘
      驗筆錄一紙在卷可稽（見偵查卷第36頁）。
（二）桃園縣政府警察局中壢分局中壢派出所員警劉光勳於93年
      12月19日1 時至桃園縣中壢市○○里○○街48號佳佳賓館
      211 號房，經在場之被告甲○○與胡惠珊、羅文娟同意後
      搜索上開房間，而扣得甲基安非他命一包、吸食器一組等
      情，有桃園縣政府警察局中壢分局中壢派出所現場臨檢表
      、扣押筆錄、查獲物品清單各一件在卷可證。又被告甲○
      ○於涉犯毒品危害防制條例案件為警查獲後，以一萬五千
      五百元向員警劉光勳行求賄賂，並要求劉光勳不對之實施
      偵查，讓其離去等情，亦據證人劉光勳於原審審理時證稱
      ：93年12月19日伊擔任中壢分局中壢派出所警員，負責預
      防及偵查犯罪職務。該日伊查獲甲○○等三人涉嫌違反毒
      品危害防制條例案件，而將三人帶回派出所。回到派出所
      後，伊有對被告甲○○搜身，除了將現金還給被告外，其
      餘如手機、香菸及打火機等物，伊均將之取出置於桌上。
      伊有先詢問其中一名女子該為警查扣之甲基安非他命為何
      人所有，那名女子答稱是渠等三人所有，並坦承在賓館裡
      面吸食安非他命，但伊忘記該名女子之名字。後伊便訊問
      被告甲○○及對之採尿，被告甲○○不太配合採尿，其在
      晚上喝了六、七瓶大瓶礦泉水，但到隔天的早上一直沒有
      排尿。伊在當天早上大約6、7點帶被告至中壢分局中壢派
      出所一樓廁所進行採尿，被告甲○○就在廁所及辦公室之
      間的走廊，向伊表示其還有殘刑沒有服完，請伊放其一馬
      ，且被告當時有作勢要從口袋把錢掏給伊，伊阻止被告，
      並告知被告不可如此，要求被告配合伊進行採尿，伊可以
      當沒聽到被告剛剛說的話，伊便帶被告進去採尿，但被告
      仍然沒有排尿，所以沒有採尿完畢。後約在當日9 時許，
      伊再次帶被告至中壢派出所廁所進行採尿，被告甲○○便
      從口袋裡拿出一把鈔票要交給伊，並稱：「警察先生放過
      我，這些錢都給你」等語，伊便告訴被告前開行為係行賄
      ，伊便把被告帶去廁所採尿，被告有排尿，採完尿後，伊
      便把被告帶至辦公室，製作行賄犯罪之筆錄。被告向伊行
      賄之目的係要求伊放了被告，伊事後清點查扣之賄款為一
      萬五千五百元，面額有千元、五百元、百元鈔等語（見原
      審卷第38頁以下）。衡之常理，證人劉光勳為現職員警，
      其所證述之內容係指述被告對之行賄，事涉員警自身風紀
      ，苟被告並無前開行求賄賂之情事，證人復與被告並無夙
      怨嫌隙，何須甘冒偽證重責而虛構前開犯罪情節羅織被告
      入罪，甚或可預料於被告否認犯罪情況下，極有可能為求
      脫免罪責，不惜反而誣陷證人對之索賄，而徒生枝節，是
      證人劉光勳實無虛構前開情節誣陷被告之必要，證人劉光
      勳前開所言自屬真實。再被告雖辯稱：當日員警共帶伊前
      去採尿三、四次才完成，伊在廁所要掏香菸出來抽，只有
      將錢掏出一半，伊沒有要將錢交給劉光勳云云，惟以證人
      劉光勳身為現職員警，其判斷力、辨識力必不低於常人，
      絕無可能僅因被告單純拿取香菸時不慎一併掏出香菸、金
      錢之動作，即如此極端反應誤認係被告欲向其行賄，被告
      必有其餘言行表示足使證人劉光勳認識被告向其行求賄賂
      。是被告前開所辯，顯為推諉卸責之詞，要無可採。
（三）再依證人劉光勳前開所述，被告於93年12月19日6、7時向
      其求情，並輔有作勢掏錢之動作，雖被告經證人劉光勳之
      喝止而未實際取出金錢，然由被告前開言行舉止，客觀上
      已足認識被告有向證人劉光勳為行求之意思表示，否則證
      人劉光勳何以有制止之行為。故被告前開行為，業已構成
      行求賄賂無疑。再被告於同日9 時許取出一萬五千五百元
      欲交予證人劉光勳，並要求證人劉光勳違背職務將其釋放
      ，然遭劉光勳所拒，並將賄款扣案，顯見證人劉光勳並無
      收受之意思，則被告之行為應僅止於行求階段（最高法院
      82年度台上字第5948號判決亦同此意旨）。
（四）至被告採尿送驗之結果雖未驗出甲基安非他命反應，或扣
      案之甲基安非他命等物，並無證據證明為被告所有，然此
      至多僅能證明被告於案發前數日內並無施用甲基安非他命
      或持有扣案之甲基安非他命之犯行，然並不影響證人劉光
      勳先前因被告涉嫌毒品危害防制條例所為之偵查行為，自
      不能以前開毒品危害防制條例案件之偵查結果（即不起訴
      處分）有利於被告即認其並無行賄之必要，附此敘明。
（五）綜上所述，被告甲○○確有欲交付一萬五千五百元予劉光
      勳以要求劉光勳不予追查其涉嫌違反毒品危害防制條例犯
      行之事。本件事證明確，被告犯行堪以認定。
（六）再被告雖請求傳喚證人即同時被查獲之胡惠珊、羅文娟出
      庭作證其並無行賄之行為云云，惟被告係於證人劉光勳採
      集其尿液時對證人行賄，而被告自承：其採尿時胡惠珊、
      羅文娟並未與其進入廁所等語（見本院卷第23頁），另證
      人劉光勳於原審審理時亦證稱：被告向其行賄時，並無其
      他人在場等語（見原審卷第40頁、第41頁），且衡之常情
      ，關於採尿程序，事涉個人隱私，亦無任由不相干之他人
      在旁觀看之理，是本院認證人胡惠珊、羅文娟既未於被告
      行賄時在場，自無傳訊之必要，亦併此說明。
二﹑查劉光勳係桃園縣政府警察局中壢分局中壢派出所警察，依
    警察法第9 條第3 款規定，有協助偵查犯罪之職權，其查獲
    被告涉嫌施用、持有毒品時，依法自應對被告為採尿、訊問
    等偵查犯罪之行為，被告要求劉光勳放其一馬，不予偵辦其
    施用、持有毒品犯嫌，自係要求劉光勳為違背職務行為。被
    告甲○○非依據法令從事公務之人員，亦非受公務機關委託
    承辦公務之人，而對依據法令從事公務之劉光勳就關於違背
    職務之行為行求賄賂之所為，係犯貪污治罪條例第11條第3
    項、第1 項之行求賄賂罪。被告先後二次向劉光勳行求賄賂
    行為，係基於單一行求賄賂之犯意，接續為之，應以接續犯
    論。被告所行求賄賂之財物為一萬五千五百元，在五萬元以
    下，爰依貪污治罪條例第12條第2 項、第1 項之規定減輕其
    刑。再犯貪污治罪條例第11條第3 項、第1 項之罪，在偵查
    中自白者，減輕其刑或免除其刑，同條第4 項亦定有明文。
    所謂在偵查中自白，係指依刑事訴訟法規定，在具犯罪偵查
    、證據蒐集等職權之檢察官、司法警察官、司法警察及其他
    有偵查職權之公務員訊問、調查中自白者而言（最高法院87
    年度台上字第1257號判決亦同此意旨）。查被告於警訊時曾
    自白行賄之事實，已如前述，揆之前揭說明，核與貪污治罪
    條例第11條第4 項在偵查中自白之要件相符，自應依前開規
    定遞予減輕其刑。
三、原審予以論罪科刑，固非無見。惟查，被告於警訊中曾自白
    行賄犯行，原判決未依貪污治罪條例第11條第4 項之規定減
    輕其刑，自有不當。被告上訴意旨，仍執前詞否認犯罪，固
    無理由，惟原判決既有前揭可議，自應由本院將原判決予以
    撤銷改判。爰審酌被告有多次犯罪前科紀錄，素行本不佳，
    於假釋期間，竟不知警惕，意圖誘使公務員違背職務收受賄
    賂，顯視法紀於無物，其心態至為可議，且於證人指述歷歷
    犯行明確之情況下，一再以顯不合理之說詞為辯，毫無悔改
    之意，犯罪後態度不佳等一切情狀，改量處如主文第二項所
    示之刑，併依貪污治罪條例第17條之規定，宣告褫奪公權二
    年，以示懲儆。至扣案之行賄款一萬五千五百元，係被告所
    有供其犯罪所用之物，應依刑法第38條第1 項第2 款之規定
    宣告沒收。
據上論斷，應依刑事訴訟法第369 條第1 項前段、第364 條、第
299 條第1 項前段，貪污治罪條例第11條第1 項、第3 項、第4
項、第12條第2 項、第1 項、第17條，刑法第11條、第37條第2
項、第38條第1 項第2 款，判決如主文。
本案經檢察官郭啟東到庭執行職務。
中    華    民    國    95    年    1     月    19    日
                  刑事第十九庭審判長法  官  葉騰瑞
                                    法  官  黃俊明
                                    法  官  謝靜恒
以上正本證明與原本無異。
如不服本判決，應於收受送達後十日內向本院提出上訴書狀，其
未敘述上訴之理由者並得於提起上訴後十日內向本院補提理由書
（均須按他造當事人之人數附繕本）。
                                    書記官  魏淑娟
中    華    民    國    95    年    1     月    19    日
附錄：本案論罪科刑法條全文
貪污治罪條例第11條第1項、第3項
對於第二條人員，關於違背職務之行為，行求、期約或交付賄賂
或其他不正利益者，處三年以上七年以下有期徒刑，得併科新臺
幣三百萬元以下罰金。
不具第二條人員之身分而犯前二項之罪者，亦同。


司法院資訊處製作；財團法人民間司法改革基金會備份。
